【裁判字號】    98,交訴,14
【裁判日期】    981119
【裁判案由】    過失致死
【裁判全文】
臺灣臺東地方法院刑事判決              98年度交訴字第14號
公  訴  人  臺灣臺東地方法院檢察署檢察官
被      告  乙○○
上列被告因業務過失致死案件，經檢察官提起公訴（98年度偵字
第1777號），被告於準備程序中為有罪之陳述，經本院合議庭裁
定以簡式審判程序審理，判決如下：
    主  文
乙○○從事業務之人，因業務上之過失致人於死，處有期徒刑捌
月。緩刑年。
    犯罪事實
一、乙○○以駕駛營業大貨車為業，為從事駕駛業務之人，於民
    國98年7月14日凌晨，駕駛登記名義人為永信交通企業有限
    公司之車牌號碼610-GV號營業大貨車，沿臺東縣臺九線省道
    由南往北方向行駛，於同日凌晨3時30分許，行經臺東縣太
    麻里鄉○○村○○○○道394公里處穿越陸橋下方之際，不
    慎擦撞上開陸橋橋墩，致該車因左前車輪爆胎失控，車頭衝
    撞上開陸橋橋墩並打滑至對向內側車道。乙○○於肇事後，
    原應注意汽車發生故障不能行駛，應即設法移置於無礙交通
    之處，在未移置前應豎立車輛故障標誌，而依當時天候為雨
    、夜間有照明、道路平直，其所行經之上開柏油路面濕潤、
    無缺陷、無障礙物遮蔽視線、視距良好之環境，並無不能注
    意之情事，竟疏未注意及此，適陳龍發於飲用酒類後，明知
    其於飲酒後已達不能安全駕駛動力交通工具之程度，仍駕駛
    車牌號碼0409-MK號自小貨車沿臺東縣臺九線省道由北往南
    方向行駛至該處內側車道，亦疏未注意車前狀況，隨時採取
    必要之安全措施，因閃煞不及，而撞及乙○○上開營業大貨
    車車頭，致陳龍發臉部、頭部、四肢多處撕裂傷、刮擦傷、
    擦挫傷及骨折等傷害，經送馬偕紀念醫院臺東分院急救，在
    同日上午5時55分許，即因頭部撞擊外傷導致腦挫傷、顱內
    出血不治死亡。乙○○於上開車禍發生後，立即停留在現場
    ，並撥打119電話報案，在有偵查權之員警發覺上開犯行前
    ，自行向現場處理員警當場承認為肇事人並申告上開行為而
    接受裁判，始悉上情。
二、案經臺東縣警察局成功分局報請臺灣臺東地方法院檢察署檢
    察官相驗後簽分偵查起訴。
    理  由
一、本件被告乙○○所犯係死刑、無期徒刑或最輕本刑為3年以
    上有期徒刑或高等法院管轄第一審案件以外之罪，其於準備
    程序進行中，先就被訴事實為有罪之陳述，經本院告知簡式
    審判程序之旨，並聽取檢察官及被告之意見後，經合議庭裁
    定由受命法官獨任進行簡式審判程序，是依刑事訴訟法第
    273條之2規定，本件之證據調查，不受同法第159條第1項、
    第161條之2、第161條之3、第163條之1及第164條至第170
    條規定之限制，合先敘明。
二、上揭犯罪事實，迭據被告於警詢、偵查及本院審理中坦白承
    認（見相驗卷第4至7、40至41頁及本院卷第27、32、34頁）
    ，核與證人即被害人陳龍發之妻丙○○分別於警詢及偵查中
    所指述被害人之受傷及死亡情節（見相驗卷第8至10、39至
    40 、42至43頁）、被告助手張天豪分別於警詢及偵查中所
    證稱上開交通事故發生經過（見相驗卷第11至13、42至43頁
    )等情節大致相符，並有臺東縣警察局大武分局道路交通事
    故現場草圖、臺東縣警察局道路交通事故現場圖、道路交通
    事故調查報告表（一）、（二）、當事人酒精測定紀錄表、
    臺東縣警察局道路交通事故肇事人自首情形紀錄表各1紙及
    肇事現場照片25張等件在卷可稽（見相驗卷第14至15、18、
    25、28至36、64至70、82頁）。而被害人確因本件車禍致受
    有臉部、頭部、四肢多處撕裂傷、刮擦傷、擦挫傷及骨折等
    傷害，經送馬偕紀念醫院臺東分院急救，在同日上午5時55
    分許，即因頭部撞擊外傷導致腦挫傷、顱內出血不治死亡之
    事實，亦有馬偕紀念醫院臺東分院98年7月14日乙種診斷證
    明書在卷可稽（見相驗卷第16頁），並經臺灣臺東地方法院
    檢察署檢察官督同檢驗員相驗並鑑定死因，製有相驗筆錄、
    臺灣臺東地方法院檢察署法醫檢驗報告書、相驗屍體證明書
    及相驗照片16張等件附卷為憑（見相驗卷第38至58、73至80
    頁），足徵被告上開任意性自白與事實相符。
三、按汽車發生故障不能行駛，應即設法移置於無礙交通之處。
    該故障車輛在未移置前或移置後均應豎立車輛故障標誌，道
    路交通安全規則第112條第1項第12款定有明文。經查：被告
    於上揭時、地駕車行經上開路口時，自應遵守上揭道路交通
    安全規則之規定，注意汽車發生故障不能行駛，應即設法移
    置於無礙交通之處，在未移置前應豎立車輛故障標誌，而本
    件交通事故發生當時天候為雨、夜間有照明、道路平直，其
    所行經之上開柏油路面濕潤、無缺陷、無障礙物遮蔽視線、
    視距良好，此有上開道路交通事故調查報告表（一）、（二
    ）各1紙在卷可憑（見相驗卷第35至36頁），被告於應注意
    、能注意情況下，竟疏未注意遵守上開道路交通安全規則之
    規定，足證其就本件車禍事故之發生顯有過失無訛。至被害
    人在駕駛上開自小貨車行經該處內側車道時，雖亦疏未注意
    車前狀況，隨時採取必要之安全措施，且被害人當時係酒後
    駕車，經抽取血液檢測其酒精濃度高達每100毫升211毫克（
    換算為呼氣酒精濃度高達每公升1毫克），此有馬偕紀念醫
    院臺東分院採驗紀錄表1紙附卷可稽（見相驗卷第15頁），
    亦有過失，惟本件車禍既因被告上開過失行為所併合肇致，
    被告仍無從解免其過失罪責。再本件車禍經送臺灣省花東區
    車輛行車事故鑑定委員會鑑定之結果，亦認:（一）陳龍發
    酒精濃度過量駕駛自小貨車，未注意車前狀況，為肇事主因
    ；（二）乙○○駕駛營業大貨車因自撞事故停於車道上，造
    成路障，影響行車安全，為肇事次因等情，此有該會98年8
    月28日花東鑑字第0986101427號函所檢附之鑑定意見書在卷
    可稽（見相驗卷第89至91頁），益見被告就本件車禍事故之
    發生顯有過失無訛。又本件被害人之死亡係因本件交通事故
    所致，而本件交通事故復因被告上開過失行為所致，是本件
    被告之過失肇事行為與被害人之死亡結果間，具有相當因果
    關係，被告自應就其過失行為負責。本件事證明確，被告犯
    行洵堪認定，應依法論科。
四、按刑法上所謂業務，係指個人基於其社會地位繼續反覆所執
    行之事務，其主要部分之業務固不待論，即為完成主要業務
    所附隨之準備工作與輔助事務，亦應包括在內（最高法院71
    年臺上字第1550號判例可資參照）。查被告於本件車禍事故
    發生時，係職業大貨車駕駛人，以駕駛營業大貨車載運貨物
    為業，業據其自承在卷（見本院卷第34頁），並有其駕駛執
    照、行車執照影本各1份在卷為憑（見相驗卷第21頁），為
    從事駕駛業務之人，其於執行駕駛營業大貨車業務時，因過
    失肇事致被害人死亡，核其所為，係犯刑法第276條第2項業
    務過失致人於死罪。又本件係報案人或勤指中心轉來資料未
    報明肇事人姓名，處理人員前往現場處理時，肇事人在場，
    並當場承認為肇事人，此有臺東縣警察局員警許金次所製作
    之肇事人自首情形紀錄表1份在卷可稽（見相驗卷第25頁）
    ，是被告於有偵查權之警員發覺上開犯行之犯罪人前，自行
    向現場處理警員申告上開犯行，並隨同警員到案及接受審判
    ，符合自首之規定，爰依刑法第62條前段之規定，減輕其刑
    。爰審酌被告因疏未注意汽車發生故障不能行駛，應即設法
    移置於無礙交通之處，在未移置前應豎立車輛故障標誌之過
    失而致被害人死亡，造成被害人家屬哀慟逾恆，經久亦無以
    平息、彌補，犯罪所生危害甚鉅，惟念及被告於犯後尚能坦
    承犯行，態度非惡，並與被害人家屬達成和解，此有臺東縣
    太麻里鄉調解委員會調解書1紙在卷可稽（見本院卷第24頁
    ），兼衡酌其品行、過失情節、被害人本身亦與有過失、被
    告之生活狀況及智識程度等一切情狀，量處如主文所示之刑
    。又被告未曾因故意犯罪受有期徒刑以上刑之宣告，此有臺
    灣高等法院被告前案紀錄表在卷可稽，其因過失行為致罹刑
    典，犯後業已坦承犯行，且與被害人家屬達成和解，深具悔
    意，是其經此次起訴審判後，當能知所警惕，而無再犯之虞
    ，本院因認所宣告之刑，以暫不執行為適當，爰依刑法第74
    條第1項第1款之規定宣告緩刑3年，以啟自新。
據上論斷，應依刑事訴訟法第273條之1第1項、第299條第1項前
段，刑法第276條第2項、第62條前段、第74條第1項第1款，刑法
施行法第1條之1第1項、第2項前段，判決如主文。
本案經檢察官甲○○到庭執行職務。
中    華    民    國    98    年    11    月    19    日
                  交通法庭  法  官  彭凱璐
以上正本證明與原本無異。
如不服本判決應於收受本判決後10日內向本院提出上訴書狀；上
訴書狀應敘述具體理由。未敘述上訴理由者，應於上訴期間屆滿
後20日內向本院補提理由書狀（均須按他造當事人之人數附繕本
）。「切勿逕送上級法院」。
                            書記官  陳憶萱
中    華    民    國    98    年    11    月    19    日
附錄論罪科刑法條：
中華民國刑法第276條
因過失致人於死者，處2年以下有期徒刑、拘役或2千元以下罰金
。
從事業務之人，因業務上之過失犯前項之罪者，處5年以下有期
徒刑或拘役，得併科3千元以下罰金。


司法院資訊處製作；財團法人民間司法改革基金會備份。
